【裁判字號】    99,易,43
【裁判日期】    990315
【裁判案由】    竊盜
【裁判全文】
臺灣臺東地方法院刑事判決               99年度易字第43號
公  訴  人  臺灣臺東地方法院檢察署檢察官
被      告  丙○○
            乙○○
上列被告因竊盜案件，經檢察官提起公訴（99年度偵字第205號
），被告於準備程序中為有罪之陳述，經本院合議庭裁定由受命
法官獨任進行簡式審判程序，判決如下：
    主    文
丙○○、乙○○共同攜帶兇器竊盜，均累犯，各處有期徒刑肆月
，如易科罰金，均以新臺幣壹仟元折算壹日。扣案之鐵鎚、鑿子
各壹支及肥料袋壹個，均沒收之。
    犯罪事實
一、丙○○前因妨害兵役治罪條例案件，於民國95年7月4日經本
    院以95年度成簡字第30號判決判處有期徒刑3月確定，於95
    年12月14日易科罰金執行完畢。黃揚傑前因懲治盜匪條例案
    件，於90年10月16日經本院以90年度訴字第140號判決判處
    有期徒刑7年2月確定，於96年8月14日縮短刑期假釋出監，
    所餘刑期併付保護管束，而於97年5月6日保護管束期滿未經
    撤銷假釋，未執行之刑以已執行論。詎渠等仍不知悔改，竟
    基於意圖為自己不法所有之竊盜犯意聯絡，於99年1月16 日
    上午7時30分許，在臺東縣臺東市○○路641巷64號臺東縣立
    新生國民中學後方鐵路步道1K900公尺處，由丙○○持其所
    有客觀上足供兇器使用之鐵鎚及鑿子各1支，以敲打方式竊
    取交通部臺灣鐵路管理局所有鐵製扣夾16個，黃揚傑則在旁
    打開肥料袋，由丙○○將上開扣夾放入肥料袋內而竊盜既遂
    。嗣於同日上午9時40分許員警據報到場，當場以現行犯逮
    捕丙○○、乙○○，並扣得扣夾16個（業經發還交通部臺灣
    鐵路管理局）、鐵鎚、鑿子各1支及肥料袋1個，而查獲上情
    。
二、案經臺東縣警察局臺東分局報請臺灣臺東地方法院檢察署檢
    察官偵查起訴。
    理  由
壹、程序事項
    被告丙○○、乙○○所犯者非為死刑、無期徒刑、最輕本刑
    為3年以上有期徒刑之罪或高等法院管轄第一審案件，其於
    準備程序進行中，先就被訴事實為有罪之陳述，經告知其簡
    式審判程序之旨，並聽取公訴人、被告之意見後，本院合議
    庭依刑事訴訟法第273條之1第1項之規定，裁定由受命法官
    獨任以簡式審判程序進行本案之審理。
貳、實體事項
一、上揭犯罪事實，業據被告丙○○、乙○○坦承不諱，核與證
    人即交通部臺灣鐵路管理局財產管理人員陳浩秋於警詢時之
    證述情節相符，並有扣押筆錄、扣押物品目錄表、贓物認領
    保管單1紙、現場照片10張、刑案現場測繪圖在卷可稽；此
    外，復有鐵鎚、鑿子各1支及肥料袋1個扣案可佐，足徵被告
    上開自白與事實相符，罪證明確，犯行洵堪認定，應依法論
    科。
二、論罪科刑
（一）按現行刑法關於正犯、從犯之區別，本院所採見解，係以
      其主觀之犯意及客觀之犯行為標準，凡以自己犯罪之意思
      而參與犯罪，無論其所參與者是否犯罪構成要件之行為，
      皆為正犯，其以幫助他人犯罪之意思而參與犯罪，其所參
      與者，苟係犯罪構成要件之行為，亦為正犯，必以幫助他
      人犯罪之意思而參與犯罪，其所參與者又為犯罪構成要件
      以外之行為，始為從犯（最高法院25上字第2253號判例意
      旨足資參照）。次按所謂兇器，其種類並無限制，凡客觀
      上足以對人之生命、身體、安全構成威脅，具有危險性之
      兇器為已足，並不以攜帶之初有行兇之意圖為必要（最高
      法院79年臺上字第5253號判例意旨參照）。查被告乙○○
      供稱係基於幫助被告丙○○竊盜之意思，在旁為被告丙○
      ○拿取肥料袋以盛裝上開鐵製扣夾，衡諸被告丙○○所竊
      鐵製扣夾體積非微且多達16個，殆無可能以徒手拿取之方
      式置於實力支配之下，自需以物品盛裝，是被告乙○○於
      被告丙○○著手行竊之時，在旁拿取肥料袋供被告丙○○
      盛裝上開鐵製扣夾，揆諸上開判例意旨，自係實施犯罪構
      成要件以內之行為，而屬正犯行為。又渠等上開行為時所
      使用之鐵鎚及鑿子，客觀上足以對人之生命、身體、安全
      構成威脅，核屬具有危險性之兇器無訛，是核渠等所為，
      均係犯刑法第321條第1項第3款攜帶兇器竊盜罪。渠等就
      上開犯行有犯意聯絡、行為分擔，應論以共同正犯。又被
      告2人曾有如前所述之犯罪科刑及刑之執行情形，此有臺
      灣高等法院被告前案紀錄表在卷可稽，渠等於有期徒刑執
      行完畢後5年內，故意再犯本件有期徒刑以上之罪，為累
      犯，均應依刑法第47條第1項規定加重其刑。
（二）另按刑法第59條規定，犯罪之情狀可憫恕，認科以最低度
      刑仍嫌過重者，得酌量減輕其刑，同法第57條規定，科刑
      時應以行為人之責任為基礎，並審酌一切情狀，尤應注意
      下列事項（共10款），為科刑重輕之標準，兩條適用上固
      有區別，惟所謂「犯罪之情狀」與「一切情形」云云，並
      非有截然不同之領域，於裁判上酌減其刑時，應就犯罪一
      切情狀（包括第57條所列舉之10 款事項），予以全盤考
      量，審酌其犯罪有情輕法重之事由（即判例所稱有特殊之
      原因與環境等等，在客觀上足以引起一般同情，以及宣告
      法定低度刑，是否猶嫌過重），以為判斷。故適用第59條
      酌量減輕其刑時，並不排除第57條所列舉10 款事由之審
      酌，惟其程度應達於有情輕法重之情事，始可予以酌減（
      最高法院70年度第6次刑事庭會議決議參照）。查被告丙
      ○○供稱其目前無工作，於案發時已3日未吃飯，僅以野
      菜充飢，因缺錢購買食物，始向被告乙○○提議共同犯下
      本件竊盜罪；另被告乙○○則係基於為被告丙○○犯罪之
      意思參與本件竊盜構成要件以內之行為；又被告2人所竊
      上開鐵製扣夾價值約新臺幣720元，業據被害人陳明在卷
      （見警卷第12頁），價值尚屬低微，本院審酌被告2人之
      犯罪情節，及渠等所犯攜帶兇器竊盜罪有期徒刑6月以上5
      年以下法定本刑相較，縱令對之科以最低度法定刑，猶嫌
      過重，客觀上以一般國民生活經驗及法律感情為之檢驗，
      實屬情輕法重，當足引起一般人之同情，是認被告此部分
      之所為，顯有堪以憫恕之處，爰均依刑法第59條之規定，
      酌量減輕其刑。
（二）爰審酌被告丙○○因缺錢購買食物，且數日未進食，僅以
      野菜裹腹，而向被告乙○○提議共同犯下本件竊盜罪行，
      渠等均正值壯年且四肢健全，未能憑恃己力賺取生活所需
      ，恣意竊取他人物品，不知尊重他人財產權，使被害人受
      有財產上之損害，渠等上開所為固無足取，而應予刑事非
      難；惟念及渠等犯罪之手段平和，犯罪所生危害尚輕，且
      所竊財物價值輕微，復犯後坦承犯行並表示悔悟，犯後態
      度尚可；暨渠等犯罪動機、家庭狀況、智識程度等一切情
      狀，各量處如主文所示之刑，併諭知易科罰金之折算標準
      。
（三）末按共同正犯因相互利用他方之行為，以遂行其犯意之實
      現，本於責任共同之原則，雖其他共同正犯所有供犯罪所
      用之物，亦應於其本身所處之主刑之後，併為沒收之諭知
      。查扣案之鐵鎚、鑿子各1支及肥料袋1個，係被告丙○○
      所有供其與被告乙○○共犯本件竊盜罪所用之物，業據被
      告丙○○坦認明確（見審判筆錄第6頁），應依刑法第38
      條第1項第2款規定，併予宣告沒收，另基於責任共同原則
      ，亦應於共同被告乙○○所處主刑後，併為沒收之諭知。
據上論斷，應依刑事訴訟法第273條之1第1項、第299條第1項前
段，刑法第28條、第321條第1項第3款、第47條第1項、第59條、
第41條第1項前段、第38條第1項第2款，刑法施行法第1之1條第1
項前段、第2項，判決如主文。
本案經檢察官甲○○到庭執行職務。
中    華    民    國    99    年    3     月    15    日
                  刑事第三庭  法  官  陳鈺雯
以上正本證明與原本無異。
如不服本判決應於收受送達後10日內向本院提出上訴書狀，並應
敘述具體理由；其未敘述上訴理由者，應於上訴期間屆滿後20日
內向本院補提理由書（均須按他造當事人之人數附繕本）。「切
勿逕送上級法院」。告訴人或被害人對於本判決如有不服，請書
具不服之理由狀，請求檢察官上訴者，其上訴期間之計算係以檢
察官收受判決正本之日期為準。
                              書記官  廖丁逸
中    華    民    國    99    年    3     月    15    日
附錄本案論罪科刑法條全文：
中華民國刑法第321條
犯竊盜罪而有左列情形之一者，處6月以上、5年以下有期徒刑：
一、於夜間侵入住宅或有人居住之建築物、船艦或隱匿其內而犯
     之者。
二、毀越門扇、牆垣或其他安全設備而犯之者。
三、攜帶兇器而犯之者。
四、結夥三人以上而犯之者。
五、乘火災、水災或其他災害之際而犯之者。
六、在車站或埠頭而犯之者。
前項之未遂犯罰之。

司法院資訊處製作；財團法人民間司法改革基金會備份。
